臺灣板橋地方法院民事判決　　　　　　　94年度訴字第1533號
原　　　　告　甲○○
兼訴訟代理人　乙○○
被　　　　告　丙○○
上列當事人間請求損害賠償事件，經本院於民國94年11月3日言
詞辯論終結，判決如下：
    主  文
被告應給付原告甲○○新台幣貳拾貳萬貳仟捌佰元，及自民國九
十四年七月十五日起至清償日止，按年息百分之五計算之利息。
給付原告乙○○新台幣貳拾參萬參仟陸佰陸拾柒元，及自民國九
十四年七月十五日起至清償日止，按年息百分之五計算之利息。
原告其餘之訴駁回。
訴訟費用由被告負擔十分之一，餘由原告負擔。
本判決第一項於原告甲○○以新台幣柒萬伍仟元供擔保後，得假
執行。但被告如於執行標的物拍定、變賣或物之交付前，以新台
幣貳拾貳萬貳仟捌佰元為原告甲○○預供擔保，或將前開金額提
存後，得免為假執行。
本判決第二項於原告乙○○以新台幣柒萬捌仟元供擔保後，得假
執行。但被告如於執行標的物拍定、變賣或物之交付前，以新台
幣貳拾參萬參仟陸佰陸拾柒元為原告乙○○預供擔保，或將前開
金額提存後，得免為假執行。
原告其餘假執行之聲請駁回。
    事實及理由
一、原告主張：
  (一)被告明知駕駛人駕駛汽車，應遵守道路交通標線之指示，於
    路面標繪有紅色實線之禁止臨時停車線處，即不得停車，竟
    仍在夜間照明充足，路面標繪禁止臨時停車線明確，並無不
    能注意之情況下，於民國（下同）92年7 月4 日凌晨2 時許
    ，為返家載運電視機乃將其妻邱玉梅所有、而由其使用之車
    牌號碼GD-3696 號自用小貨車，違規跨越禁止臨時停車線而
    停放於臺北縣永和市○○路37號前，使原本即已狹窄之車道
    更顯侷促，致影響他車之行車安全，嗣原告之子陳鵬偉於同
    日凌晨4 時許，騎乘車牌號碼AWY-1131號重型機車欲返回臺
    北縣永和市○○路50號之住處而行經臺北縣永和市○○路37
    號前，不慎自後衝撞丙○○違規停放於路邊之該自用小貨車
    車尾，陳鵬偉乃人車倒地且頭部嚴重受創，嗣經陳鵬偉之友
    人郭永勝發現，隨即報警處理，並迅即攔車將陳鵬偉送醫急
    救，惟陳鵬偉仍因腦溢血、頭部外傷併心肌衰竭而不幸於92
    年7 月6 日下午7 時36分許死亡。被告所犯過失致死刑事案
    件，業經鈞院以93年度交簡字第151 號、93年度交簡上字第
    48 號 判處有期徒刑5 月，得易科罰金，並經確定。被告過
    失不法侵害陳鵬偉致死，原告等分別為陳鵬偉之父、母，爰
    依侵權行為法律關係，請求被告負損害賠償之責。
  (二)茲就原告等所請求之項目及金額，分列如下：
    (1)原告乙○○部分，合計2,336,670元：
      喪葬費108,670元。
      非財產上損害賠償：被害人陳鵬偉為原告等之獨子，原
        告等含莘如苦將之扶養成人，今陳鵬偉遽遭不幸，實令
        原告等無法接受，身心受有重大創傷，承受之痛苦難以
        言喻，且「不孝有三，無後為大」，更令原告等心酸，
        精神幾近崩潰，爰依民法第195 條規定，請求精神上損
        害賠償600,000 元。
      扶養費：原告乙○○為被害人之父，現年56歲，訴至平
        均年齡78歲止，尚有22年餘命，則原告乙○○可請求扶
        養費1,628,000元（74,000×22＝1,628,000）。
    (2)原告甲○○部分，合計2,228,000元：
      非財產上損害賠償：依民法第195 條規定，請求600,00
        0 元。
      扶養費：請求1,628,000 元。
  (三)聲明請求：(1)被告應給付原告乙○○2,336,670 元、給付原
    告甲○○2,228,000 元，及均自起訴狀繕本送達之翌日起至
    清償日止，按年息百分之五計算之利息。(2)願供擔保請准宣
    告假執行。
二、被告則以：本件車禍係因被害人陳鵬偉飲酒後，呼氣中所含
    酒精濃度為1.05MG/ L ，已達不能安全駕駛動力交通工具之
    狀態下，猶騎乘機車，且超速行駛，致撞擊伊停放在路旁靜
    止之自用小貨車所造成。伊雖有將自用小貨車停放於上址，
    然係因該處凌晨時段車輛較稀少，伊為載運舊電視而將該車
    暫時停放於自家門口以利搬運，具有迫切之需要及合理之理
    由，伊並無過失。對於原告等所請求之各項金額，則無意見
    等語。併為答辯聲明：駁回原告之訴及假執行之聲請；如受
    不利判決，願供擔保請准宣告免為假執行。
三、兩造不爭執事項：
  (一)被告明知駕駛人駕駛汽車，應遵守道路交通標線之指示，於
    路面標繪有紅色實線之禁止臨時停車線處，即不得停車，竟
    仍在夜間照明充足，路面標繪禁止臨時停車線明確，並無不
    能注意之情況下，於92年7 月4 日凌晨2 時許，為返家載運
    電視機乃將其妻邱玉梅所有、而由其使用之車牌號碼GD-369
    6 號自用小貨車，違規跨越禁止臨時停車線而停放於臺北縣
    永和市○○路37號前，使原本即已狹窄之車道更顯侷促，致
    影響他車之行車安全，嗣原告之子陳鵬偉於同日凌晨4 時許
    ，在臺北縣永和市○○路○ 段129 號「錢櫃ＫＴＶ」內與友
    人唱歌、飲酒後，於呼氣中所含酒精濃度為1.05MG/ L ，已
    達不能安全駕駛動力交通工具之狀態下，猶騎乘車牌號碼AW
    Y-1131號重型機車欲返回臺北縣永和市○○路50號之住處而
    行經臺北縣永和市○○路37號前，不慎自後衝撞丙○○違規
    停放於路邊之該自用小貨車車尾，陳鵬偉乃人車倒地且頭部
    嚴重受創，嗣經陳鵬偉之友人郭永勝發現，隨即報警處理，
    並迅即攔車將陳鵬偉送醫急救，惟陳鵬偉仍因腦溢血、頭部
    外傷併心肌衰竭而不幸於92年7 月6 日下午7 時36分許死亡
    。被告所犯過失致死刑事案件，業經鈞院以93年度交簡字第
    151 號、93年度交簡上字第48號判處有期徒刑5 月，得易科
    罰金確定，並經執行完畢。
  (二)被告對於原告甲○○、乙○○所請求之各項金額，均不爭執
    。
四、本件爭點厥為被告就本件車禍是否具有過失。經查：被告對
    其於92年7 月4 日凌晨2 時許，為返家載運電視機乃將其妻
    邱玉梅所有、而由其使用之車牌號碼GD-3696 號自用小貨車
    ，違規跨越禁止臨時停車線而停放於臺北縣永和市○○路37
    號前之事實，並不爭執，且迭於警詢、偵查及刑事案件審理
    中坦承在卷。其雖以凌晨時段車輛較稀少，為搬運電視而將
    車輛停放於門口以利搬運，並無過失等語置辯。惟按駕駛人
    駕駛汽車，應遵守道路交通標線之指示；又汽車停車時，禁
    止臨時停車處所不得停車，道路交通安全規則第90條前段、
    第112 條第1 項第1 款分別定有明文。查被告明知肇事現場
    路面標繪有紅色禁止臨時停車之標線明確，且該處夜間照明
    充足（見道路交通事故調查報告表及原告於刑事案件中所提
    現場照片可稽），並無不能注意之情事下，猶違反上開道路
    交通安全規定，將前開自用小貨車違規停放於上開禁止臨時
    停車處所，並有跨越紅色禁止臨時停車標線停放之情形（見
    偵查卷內現場照片所示），致影響他車行車安全，適被害人
    陳鵬偉騎乘上開重機車返家途中行經上開肇事地點時，因飲
    用酒類後已達不能安全駕駛動力交通工具之狀態（被害人嗣
    後經抽血檢測結果，其血液中酒精濃度達210MG/DL〈經換算
    為呼氣中所含酒精濃度為1.05 MG/L 〉，見臺灣板橋地方法
     院 檢察署92年度相字第743 號卷第28頁之耕莘醫院永和分
    院生化檢驗報告），致不慎自後衝撞被告所違規停放路邊之
    前開自用小貨車車尾而肇事，堪認被告就本件車禍之發生為
    有過失。被告上開抗辯，尚非足取。原告主張被告有過失，
    堪為憑採。此外，復經證人郭永勝於警詢及檢察官偵查中及
    證人即處理本件交通事故之臺北縣政府警察局永和分局交通
    分隊警員蕭博敬於檢察官偵查中證述綦詳，並有道路交通事
    故現場圖、道路交通事故調查報告表(一)、(二)、交通事故補充
    資料表、「車號查詢汽車車籍」各1 紙及現場照片12幀（見
    臺灣板橋地方法院檢察署92年度相字第743 號卷第13頁至第
    24頁及刑事審理卷）附卷可稽。又被害人陳鵬偉因本件車禍
    導致腦溢血、頭部外傷併心肌衰竭而傷重死亡等情，業經臺
    灣板橋地方法院檢察署檢察事務官督同檢驗員相驗屬實，製
    有勘驗筆錄、驗斷書及相驗屍體證明書各1 份在卷足憑，並
    有財團法人天主教耕莘醫院診斷證明書及病患死亡通知單各
    一紙（見臺灣板橋地方法院檢察署上開相驗卷第29頁至第31
    頁、第35頁至第40頁）在卷可參。且被告之過失行為與被害
    人死亡間復有相當因果關係存在。原告主張被告不法侵害陳
    鵬偉致死，堪可憑採。
五、惟按汽車駕駛人飲用酒類或其他類似物後其吐氣所含酒精濃
    度超過每公升0.25毫克或血液中酒精濃度超過百分之0.05以
    上者，不得駕車，道路交通安全規則第114 條第2 款亦有明
    定。本件被害人陳鵬偉因飲用酒類後已達不能安全駕駛動力
    交通工具之狀態（被害人嗣後經抽血檢測結果，其血液中酒
    精濃度達210MG/DL〈經換算為呼氣中所含酒精濃度為1.05MG
    /L〉，見臺灣板橋地方法院檢察署92年度相字第743 號卷第
    28頁之耕莘醫院永和分院生化檢驗報告），猶騎乘機車駕駛
    ，並因酒後注意力、操控力均嚴重降低，而未能及時注意車
    前狀況，致撞及被告所違規停放之車輛後車尾而釀車禍，則
    被害人陳鵬偉就本件車禍之發生亦顯與有過失甚明；而本件
    車禍之發生，被害人陳鵬偉騎乘重型機車，酒精濃度超過標
    準，未注意車前狀況，為肇事主因，而被告駕駛自用小貨車
    ，違規停車妨害他車通行，為肇事次因乙節，亦經臺灣省臺
    北縣區車輛行車事故鑑定委員會鑑定在案，有該會92年12月
    10日北鑑字第921649號函及鑑定意見書1 份（見臺灣板橋地
    方法院檢察署93年度偵字第1102號卷第4 頁至第6 頁）在卷
    足憑。是被告抗辯被害人與有過失等語，要堪採信。
六、按因故意或過失，不法侵害他人之權利者，負損害賠償責任
    。不法侵害他人致死者，對於支出醫療及增加生活上需要之
    費用或殯葬費之人，亦應負損害賠償責任。被害人對於第三
    人負有法定扶養義務者，加害人對於該第三人亦應負損害賠
    償責任。於不法侵害他人基於父、母、子、女或配偶關係之
    身分法益而情節重大者，被害人雖非財產上之損害，亦得請
    求賠償相當之金額。民法第184 條第1 項前段、第192 條第
    1 項、第2 項、第195 條第3 項、第1 項前段分別定有明文
    。本件被告過失不法侵害陳鵬偉致死，業如前述，原告等基
    於上開侵權行為法律關係，請求被告負損害賠償之責，自屬
    有據。
七、原告乙○○請求已支出之喪葬費108,670 元、非財產上損害
    賠償600,000 、扶養費1,628,000 元，合計2,336,670 元，
    及原告甲○○請求非財產上損害賠償600,000 、扶養費1,62
    8,000 元，合計2,336,670 元，為被告所不爭執，並有喪葬
    費單據3 紙附卷可證，且就原告等非財產上損害賠償之請求
    部分，本院審酌原告乙○○高中肄業、原裝修工作，月入5
    、6 萬元，現則無業，名下無不動產；原告甲○○國中畢業
    、現從事臨時工工作、月入約1 萬餘元、名下無不動產；被
    告高中畢業，原擺設檳榔攤，現開計程車為業，名下無不動
    產等情（業據兩造於本院陳明），及兩造身分地位、財產狀
    況（見卷附之稅務電子閘門財產所得調件明細表3 件），認
    原告乙○○、甲○○非財產上損害賠償各請求600,000 元，
    尚稱允適。基上，原告乙○○合計請求2,336,670 元，甲○○合計請求2,336,670 元，洵為正當。惟按損害之發生或擴
    大，被害人與有過失者，法院得減輕賠償金額，或免除之，
    民法第217 條第1 項定有明文。本院審酌被害人陳鵬偉因飲
    用酒類後已達不能安全駕駛動力交通工具之狀態，其當時血
    液中酒精濃度高達210MG/DL〈經換算為呼氣中所含酒精濃度
    為1. 05MG /L〉，不應騎乘機車，猶騎乘機車駕駛，並因酒
    後注意力、操控力均嚴重降低，而未能及時注意車前狀況，
    致撞及被告違規停放之車輛（已熄火靜止狀態）後車尾而釀
    車禍等情，認被害人陳鵬偉就本件車禍之發生，其過失比例
    為十分之九，被告過失比例為十分之一，是經過失相抵後，
    原告乙○○得請求之金額為233,667 元（2,336,670 ×1/10
    ＝233,667）、 原告甲○○得請求之金額為222,800 元（2,
    228,000 ×1/10＝222,800）。
八、綜上，原告等基於侵權行為法律關係，原告甲○○請求被告
    給付請求222,800 元、原告乙○○請求被告給付233,667 元
    ，及均自起訴狀繕本送達翌日即94年7 月15日起至清償日止
    ，按年息百分之五計算之法定遲延利息，為有理由，應予准
    許；逾此範圍之請求，非有理由，應予駁回。
九、兩造陳明願供擔保，聲請宣告假執行或免為假執行，經核原
    告勝訴部分，合於法律規定，爰分別酌定相當之擔保金額宣
    告之；至於原告敗訴部分，其假執行之聲請失所附麗，併駁
    回之。
十、本件事證已臻明確，兩造其餘主張及攻擊防禦方法，經審酌
    後認於本判決結果不生影響，爰不一一論述，附此敘明。
十一、結論：本件原告之訴，為一部有理由，一部無理由，依民
      事訴訟法第79條、第390 條第2 項、第392 條，判決如主
      文。
中　　華　　民　　國　　94　　年　　11　　月　　17　　日
                  民事第一庭    法　官　陳翠琪
以上正本，係照原本作成。
如對本判決上訴，須於判決送達後20日內向本院提出上訴狀
中　　華　　民　　國　　94　　年　　11　　月　　18　　日
                                書記官　林進煌
